【裁判字號】    97,上易,96
【裁判日期】    970827
【裁判案由】    妨害公務等
【裁判全文】
臺灣高等法院花蓮分院刑事判決          97年度上易字第96號
上  訴  人  臺灣臺東地方法院檢察署檢察官
被      告  丙○○
選任辯護人  吳漢成律師
上列上訴人因妨害公務等案件，不服臺灣臺東地方法院97年度易
字第66號中華民國97年6 月10日第一審判決（起訴案號：臺灣臺
東地方法院檢察署97年度偵字第170號），提起上訴，本院判決
如下：
    主  文
原判決撤銷。
丙○○對於公務員依法執行職務時，施脅迫，處有期徒刑月，
如易科罰金，以新臺幣壹仟元折算壹日。
    事  實
一、丙○○係臺東縣臺東市市民代表會第9屆市民代表，於民國9
    6年11月12日下午3時15分許，持保險費送金單至臺東縣臺東
    市○○路295 號臺東市市民代表會辦公室，洽請臺東市市民
    代表會總務暨人事管理業務 (業務範圍包含保險福利給付)
    之承辦人甲○○辦理市民代表之保險費補助款核銷時，因甲
    ○○見丙○○提出之保險費送金單上無收費人員蓋章，向丙
    ○○說明收據上無收費人員蓋章不能辦理核銷，丙○○因而
    心生不滿，竟基於侮辱及脅迫依法執行職務公務員之犯意，
    在臺東市市民代表會辦公室內，當場對依法執行辦理保險給
    付案件核銷職務之甲○○，以穢語破口大罵「你有夠雞巴」
    (臺語)、「罵你雞巴！是怎樣」 (臺語)而侮辱之，並向甲
    ○○恫嚇稱「整到你沒工作、不能生活」等語，對依法執行
    職務之甲○○當場實施脅迫。
二、案經甲○○訴由臺東縣警察局臺東分局報請臺灣臺東地方法
    院檢察署檢察官偵查起訴。
    理  由
一、訊據被告丙○○對於上揭事實坦認不諱，核與證人即告訴人
    甲○○、其餘在場見聞之證人楊耀乾、陳雪娟、范希麟於警
    詢時及林姵君於警詢及偵訊時證述情節相符（被告對前揭證
    人於警詢時之證詞證據能力均不爭執，同意作為證據）。而
    所謂「侮辱」，係指直接對人漫罵、嘲笑或其他表示足以貶
    損他人評價之意思。被告於多數人得以共見共聞之臺東市民
    代表會辦公室內，當可預見其口出「雞巴」 (臺語)之語足
    以使人感受侮辱，其仍為上開言詞，顯見其有以上開言詞侮
    辱告訴人之犯意，而該等言詞在客觀上亦有貶損他人評價之
    意味而屬足使人感受侮辱之言詞亦無庸置疑，衡諸被告身為
    臺東市市民代表之身份，尚難謂當時口出「雞巴」 (臺語)
    之語，僅係其口頭襌。又刑法第135條第1項所謂「脅迫」，
    係指以侵害生命、身體、自由、名譽、財物之不法為目的之
    意思，通知對方足使其生恐怖之心之一切行為而言，被告上
    開出言恫嚇，致使告訴人心生畏懼，而向警方報案，已對告
    訴人造成畏佈之情，被告顯係以對於他人工作、生存自由當
    場施以脅迫之行為，而為實施妨害公務之手段。此外，就告
    訴人甲○○任職臺東市民代表會之職務範圍，並有臺東市民
    代表會分層負責明細表在卷可佐，並為被告所是認，足認被
    告上揭自白核與事實相符，應堪採信，本件事證明確，被告
    犯行堪以認定，應依法論科。
二、核被告所為，係犯刑法第135條第1項之妨害公務執行罪及同
    法第140條第1項前段之侮辱公務員罪。被告一行為觸犯上開
    2 罪名，為想像競合，依刑法第55條前段之規定，從較重之
    刑法第135條第1項妨害公務執行罪處斷。爰審酌被告身為地
    方民意代表，對於所屬機關人員所為之處置，縱有懷疑或不
    服，當另循合法程序以資救濟，自不得以侮辱、脅迫之方法
    而為抗拒，其不思此途，竟恃強謾罵，對於依法執行職務之
    告訴人當場侮辱及施以脅迫，顯有不該，使告訴人心生恥辱
    及畏懼，兼衡酌其素行、犯罪之動機、目的、手段，犯罪時
    所受之刺激，並於法院審理時坦認犯行，態度尚可等一切情
    狀，量處如主文所示之刑，並諭知易科罰金之折算標準，以
    資懲儆。
三、原審以被告犯罪後已與告訴人達成和解，而量處被告拘役50
    日，然審究97年1 月10日和解書內容謂「丙○○於96年11月
    12日下午15時15分，持安泰人壽保險送金單收據，至台東市
    民代表會總務甲○○辦理核銷，因誤解林員故意刁難而發生
    誤會，由台東市民代表會主席洪瑞隆及代表陳國民居中調解
    後，經雙方同意，盡釋前嫌。丙○○並在此向林員及當時到
    派出所作證之台東市民代表會員工林姵君、陳雪娟、范希麟
    、楊耀乾等人，保證日後不會有為難之行為，以此書面保證
    之。」，告訴人甲○○顯係台東市民代表會主席洪瑞隆及代
    表陳國民勸諭下與被告簽立和解書，然直至97年2 月26日偵
    訊時，告訴人及證人林姵君仍感於代表會壓力，不敢於被告
    在場時證述前揭事實發生經過（參偵卷第9 頁筆錄記載），
    及被告於偵審程序一再辯稱係告訴人不諳保險補助款核銷程
    序，而將本案發生解釋為一場誤會，實難認其對言詞羞辱及
    恐嚇行為有悔悟之意，且觀諸前揭和解書內容，僅是擔保被
    告日後不會仗勢為難告訴人及證人，亦難認被告對告訴人有
    何歉意及反省之意，是檢察官依告訴人之請求上訴，認原審
    為和解書所誤導而從輕量處被告拘役50日，為有理由，應由
    本院撤銷改判之。
四、據上論斷，依刑事訴訟法第369條第1項、第299條第1項前段
    、刑法第135條第1項、第140條第1項前段、第55條前段、第
    41條第1項前段，刑法施行法第1條之1第1項、第2項前段，
    判決如主文。
本案經檢察官乙○○到庭執行職務。
中    華    民    國    97    年    8     月    27    日
                            刑事庭審判長法  官  謝志揚
                                        法  官  賴淳良
                                        法  官  劉雪惠
以上正本證明與原本無異。
本件不得上訴。
                                        書記官  李德霞
中    華    民    國    97    年    8     月    27    日
附錄：本案論罪科刑法條全文
中華民國刑法第135條
（妨害公務執行及職務強制罪）
對於公務員依法執行職務時，施強暴脅迫者，處 3 年以下有期徒
刑、拘役或 3 百元以下罰金。
意圖使公務員執行一定之職務或妨害其依法執行一定之職務或使
公務員辭職，而施強暴脅迫者，亦同。
犯前二項之罪，因而致公務員於死者，處無期徒刑或 7 年以上有
期徒刑；致重傷者，處 3 年以上、 10 年以下有期徒刑。
中華民國刑法第140條
（侮辱公務員公署罪）
於公務員依法執行職務時，當場侮辱，或對於其依法執行之職務
公然侮辱者，處6月以下有期徒刑、拘役或1百元以下罰金。對於
公署公然侮辱者亦同。


司法院資訊處製作；財團法人民間司法改革基金會備份。
